臺灣桃園地方法院刑事判決　　　　　 100年度審訴字第1496號
公　訴　人　臺灣桃園地方法院檢察署檢察官
被　　　告　王滄輝
選任辯護人　張立達律師
上列被告因毒品危害防制條例案件，經檢察官提起公訴（100 年
度毒偵字第2322號），被告於準備程序進行中，就被訴事實為有
罪之陳述，經本院告知簡式審判程序意旨，並聽取當事人之意見
後，本院合議庭裁定依簡式審判程序審理，判決如下：
    主  文
王滄輝持有第二級毒品純質淨重二十公克以上，累犯，處有期徒
刑陸月，如易科罰金，以新臺幣壹仟元折算壹日，扣案之第二級
毒品甲基安非他命（驗餘合計淨重貳拾點伍公克）及用以包
裝上開毒品之包裝袋拾個均沒收銷燬之，扣案之玻璃球吸食器肆
個、藥鏟壹支均沒收。
    事  實
一、王滄輝有下列觀察、勒戒處遇及前科：
  (一)前於民國88年間因施用毒品案件，經臺灣基隆地方法院以88
    年度毒聲字第1079號裁定送觀察、勒戒後，因無繼續施用毒
    品之傾向，於88年8 月25日釋放出所執行完畢，此次施用毒
    品犯行，並經臺灣基隆地方法院檢察署檢察官以88年度偵緝
    字第348 號為不起訴處分確定。於89年間（即前開觀察、勒
    戒執行完畢釋放後5 年內）又因施用毒品案件，經臺灣基隆
    地方法院以89年度毒聲字第1067號裁定送觀察、勒戒後，因
    無繼續施用毒品之傾向，於89年7 月4 日釋放出所執行完畢
    ，此次施用毒品犯行，並經臺灣基隆地方法院檢察署檢察官
    以89年度毒偵字第1350號為不起訴處分確定。
  (二)另於96年間因竊盜等案件，經臺灣基隆地方法院以96年度易
    字第517 號判決判處應執行刑有期徒刑1 年確定，入監執行
    後，於98年3 月6 日縮刑期滿執行完畢。
二、詎王滄輝仍不知悛悔，明知甲基安非他命係毒品危害防制條
    例第2 條第2 項第2 款所列管之第二級毒品，不得非法持有
    、施用，竟為取得第二級毒品甲基安非他命供己施用，而於
    100 年4 月25日晚間10時許，在新北市三重區某處，向真實
    姓名、年籍均不詳，綽號「阿龍」之成年男子，新臺幣4 萬
    元之代價，購得第二級毒品甲基安非他命10包（驗前合計純
    質淨重22.84 公克，驗餘合計淨重23.35 公克），而自斯時
    起持有該第二級毒品甲基安非他命10包，並於100 年4 月26
    日凌晨2 時50分許，在新北市三重區某處其所駕駛之車牌號
    碼G9-5726 號自用小客車（下稱上開自用小客車）內，將上
    開購得之部分第二級毒品甲基安非他命置入玻璃球以燒烤之
    方式施用第二級毒品甲基安非他命1 次。嗣於100 年4 月26
    日凌晨3 時50分許，王滄輝駕駛上開自用小客車，行經國道
    三號高速公路南向55公里（桃園縣八德市路段）處時，因車
    速緩慢且行車方向左右搖晃，為當時正在該路段執行勤務之
    內政部警政署國道公路警察局第六警察隊警員（下稱國道公
    路警員）鄭朝憲、林玉明懷疑酒後駕車而攔檢稽查後（被告
    施用毒品後駕車，另涉犯刑法第185 條之3 之公共危險罪部
    分，應由檢察官另行處理），王滄輝於其持有且施用第二級
    毒品罪嫌尚未為有偵查犯罪職權之公務員發覺前，主動自上
    開自用小客車內取出上開持有之第二級毒品甲基安非他命10
    包及玻璃球吸食器4 個、藥鏟1 支等物，交予國道公路警員
    鄭朝憲及林玉明，而自首其持有及施用第二級毒品甲基安非
    他命之犯行並接受裁判，經警扣得上開第二級毒品甲基安非
    他命10包及其所有供其本次施用第二級毒品甲基安非他命所
    用之玻璃球吸食器4 個、藥鏟1 支。
三、案經內政部警政署國道公路警察局第六警察隊報告臺灣桃園
    地方法院檢察署檢察官偵查起訴。
    理  由
一、本件被告王滄輝所犯係死刑、無期徒刑或最輕本刑為3 年以
    上有期徒刑以外之罪，亦非屬臺灣高等法院管轄第一審之案
    件，其於準備程序中就被訴事實為有罪之陳述，經本院告知
    簡式審判程序之旨，並聽取當事人意見後，經本院合議庭依
    刑事訴訟法第273 條之1 第1 項規定裁定由受命法官獨任進
    行簡式審判程序，合先敘明。
二、又本件既經本院裁定改依簡式審判程序審理，則依刑事訴訟
    法第273 條之2 、同法第159 條第2 項之規定，不適用傳聞
    法則有關限制證據能力及證據調查之相關規定。
三、前開犯罪事實，業據被告王滄輝分別於警詢、檢察官訊問、
    本院準備程序及審理時均坦承不諱，核與證人鄭朝憲、林玉
    明於本院審理時證述相符，且有國道公路警察局第六警察隊
    100 年移送煙毒麻醉藥品人犯尿液檢體編號對照表、臺灣檢
    驗科技股份有限公司濫用藥物檢驗報告、內政部警政署刑事
    警察局100 年5 月9 日刑鑑字第1000056440號鑑定書各1 份
    等在卷可稽，另有第二級毒品甲基安非他命10包、玻璃球吸
    食器4 個、藥鏟1 支等物扣案可資佐證，足認被告前揭自白
    核與事實相符，可以採信。又被告有如事實欄一所述觀察、
    勒戒執行完畢釋放後5 年內再度施用毒品之紀錄，此有臺灣
    高等法院被告前案紀錄表在卷可稽，被告再犯本件施用第二
    級毒品之罪，自應依法論罪科刑。綜上，本件事證明確，被
    告犯行洵堪認定，應予依法論科。
四、論罪科刑方面：
  (一)按最高法院歷年來針對罪數問題乃建立所謂「吸收犯」之理
    論（最高法院93年度臺上字第6502號判決參照），且其類型
    亦非專以高度行為吸收低度行為一類為限，尚包括全部行為
    吸收部分（階段）行為等。又所謂高度行為吸收低度行為，
    乃係基於法益侵害之觀點，認為當高度行為之不法內涵足以
    涵蓋低度行為時，方得論以吸收犯。98年5 月20日修正（並
    自公布後六個月施行）之毒品危害防制條例既將同屬持有毒
    品行為之處罰依持有毒品數量多寡而分別以觀，顯見立法乃
    係有意以持有毒品數量作為評價持有毒品行為不法內涵高低
    之標準，並據此修訂持有毒品罪之法定刑，俾使有所區隔。
    因此吾人應可推知當行為人持有毒品數量達法定標準以上者
    ，由於此舉相較於僅持有少量毒品之不法內涵較高、法定刑
    亦隨之顯著提升，縱令行為人係為供個人施用而1 次購入，
    由於該等行為不法內涵非原本施用毒品行為所得涵蓋，自不
    得拘泥於以往施用行為吸收持有行為之既定見解，應本諸行
    為不法內涵高低行為判斷標準，改認持有法定數量以上毒品
    之行為屬高度行為而得吸收施用毒品行為，或逕認施用毒品
    之輕行為當為持有超過法定數量毒品之重行為所吸收，方屬
    允當，至於持有海洛因未達10公克之情形，毒品危害防制條
    例第11條第1 項既另有處罰規定，與持有達10公克以上即屬
    不同犯罪，則持有海洛因未達10公克，並有施用犯行，仍由
    施用行為吸收持有之低度行為，兩者並無扞格之處（臺灣高
    等法院暨所屬法院98年法律座談會刑事類提案第15號意旨參
    照）。核被告本件雖係為供己施用而持有第二級毒品甲基安
    非他命，然其持有之第二級毒品甲基安非他命數量已達純質
    淨重20公克以上，是其所為，係犯毒品危害防制條例第11條
    第4 項之持有第二級毒品純質淨重二十公克以上之罪。被告
    施用第二級毒品甲基安非他命之低度行為，應為其持有第二
    級毒品甲基安非他命純質淨重20公克以上之高度行為所吸收
    ，不另論罪。
  (二)又被告有如事實欄一所載犯罪科刑及執行完畢記錄，此有臺
    灣高等法院被告前案紀錄表在卷可按，其於有期徒刑執行完
    畢後，於5 年以內故意再犯本件有期徒刑以上之罪，為累犯
    ，應依刑法第47條第1 項之規定加重其刑。
  (三)另按對於未發覺之罪自首而受裁判者，得減輕其刑，刑法第
    62 條 前段定有明文。又按刑法第62條所謂發覺，係指有偵
    查犯罪職權之公務員已知悉犯罪事實與犯罪之人而言，固非
    以有偵查犯罪權之機關或人員確知其人犯罪無誤為必要，而
    於對其發生嫌疑時，即得謂為已發覺；但此項對犯人之嫌疑
    ，仍須有確切之根據得為合理之可疑者，始足當之，若單純
    主觀上之懷疑，要不得謂已發生嫌疑，或僅係推測其已發生
    而與事實巧合，均與已發覺之情形有別（最高法院72年度臺
    上字第641 號、75年度臺上字第1634號判例意旨參照）。經
    查，依證人即查獲被告之國道公路警員鄭朝憲於本院審理時
    結證稱：當時被告開車在伊等轄線開車的狀況跟一般不太一
    樣，感覺是有酒後駕車的情形，伊等才攔截被告。伊跟同仁
    林玉明把被告攔截，請被告下車，但是伊等察覺被告並沒有
    酒味，並請被告出示身分證件，用電腦查被告的身分也沒有
    問題，就問被告是否有前科，被告表示有很多次的毒品前科
    ，伊等就問被告是否還有在吸食毒品，如果有的話，就請被
    告自動交出來，被告後來就自己去車上駕駛座裡面拿出查獲
    的毒品主動交給伊等，在被告交付毒品給伊等之前，伊等並
    沒有察覺被告車上有毒品，也無具體事證懷疑被告車上藏有
    毒品，且被告表示有多次毒品前科時，伊等也沒有辦法認定
    被告有持有、施用毒品之犯罪嫌疑等語（見本院100 年9 月
    27 日 審判筆錄第3 頁至第8 頁）及證人即查獲被告之國道
    公路警員林玉明於本院審理時亦結證稱：當天是伊等看到被
    告開車行駛不穩，懷疑被告有喝酒，攔下以後發現被告沒有
    喝酒，也沒有其他異狀，伊等有先大概查看一下被告車子裡
    面有沒有什麼東西，並沒有發現毒品或違禁物，後來伊同事
    再去盤查被告的時候，被告就自己把車上的毒品拿出來。在
    被告拿出毒品之前，伊等並沒有相當的懷疑被告車上確實藏
    有毒品，是被告拿出毒品之後，伊等才知道被告的車上藏有
    毒品等語（見本院100 年9 月27日審判筆錄第9 頁至第12頁
    ），足見警員鄭朝憲、林玉明係因懷疑被告有酒後駕車之犯
    嫌始攔檢稽查，其等2 人當時並無懷疑被告涉有持有及施用
    毒品之犯嫌甚明，再者，其等2 人係於盤查被告之過程中，
    得知被告前有毒品之相關前科紀錄而單純主觀上懷疑被告可
    能涉有施用、持有毒品之犯罪，然經其等2 人檢視車內情形
    ，並未發覺有毒品或違禁物，亦難認其等2 人有相當具體之
    事證合理懷疑被告即有本件持有及施用毒品之犯嫌，逵之前
    開判例意旨，堪認被告王滄輝係於犯罪未發覺前，即向該管
    公務員即國道公路警察鄭朝憲、林玉明自承犯罪，而受裁判
    ，已符合自首之要件，爰依刑法第62條前段之規定減輕其刑
    ，並與前開累犯加重其刑之規定先加重後減之。
  (四)爰審酌被告前已因施用毒品案件經觀察、勒戒及強制戒治完
    畢，本應徹底戒除毒癮，詎其仍未能自新、戒斷毒癮，竟為
    一再施用足以導致人體機能發生依賴性、成癮性及抗藥性等
    障礙之第二級毒品，而一次大量購入第二級毒品甲基安非他
    命，戕害自身健康甚鉅，並漠視法令禁制，實不宜寬縱，復
    兼衡其智識程度、犯罪之動機、目的、手段及其犯罪後坦承
    犯行，態度尚可等一切情狀，量處如主文所示之刑，並諭知
    易科罰金之折算標準，以示懲儆。
  (五)末查扣案之第二級毒品甲基安非他命（驗前合計純質淨重22
    .84 公克，驗餘合計淨重23.35 公克），為毒品危害防制條
    例第2 條第2 項第2 款所列之第二級毒品，而包裝上開毒品
    之包裝袋10個，以現今採行之鑑驗方式，包裝袋仍會殘留微
    量毒品而無法將之完全析離，此有法務部調查局93年11月16
    日調科壹字第0936239655 0號函示意旨：「本局鑑驗毒品秤
    重主要係以傾倒，必要時亦會輔以刮杓刮取之方式，儘可能
    將原送驗包裝袋內毒品與包裝袋分離後各別秤重，所得之毒
    品重量稱為『淨重』，包裝袋重量則以『空包裝重』稱之。
    然無論依上述何種方式分離，原送驗包裝袋內均仍會有微量
    毒品成分殘留。處理毒品銷燬時，則將前段所述之毒品透明
    塑膠封緘袋全件銷燬，並無將毒品及包裝析離分別銷燬之情
    形。」可參，是扣案之第二級毒品甲基安非他命暨其包裝袋
    10個，均應依毒品危害防制條例第18條第1 項前段規定宣告
    沒收銷燬之。至扣案之玻璃球吸食器4 個、藥鏟1 支等物，
    均為被告所有，且係供被告施用第二級毒品甲基安非他命所
    用之物，此業經被告分別於警詢及檢察官訊問時供承明確，
    亦均依刑法第38條第1 項第2 款規定併予宣告沒收。
據上論斷，應依刑事訴訟法第273 條之1 第1 項、第299 條第1
項前段，毒品危害防制條例第11條第4 項、第18條第1 項前段，
刑法第11條、第47條第1 項、第62條前段、第41條第1 項前段、
第38條第1 項第2 款，判決如主文。
本案經檢察官白勝文到庭執行職務。
中    華    民    國   100    年    10    月    14    日
                        刑事庭    法  官  羅國鴻
以上正本證明與原本無異。
如不服本判決，應於判決送達後10日內向本院提出上訴狀（應附
繕本），其未敘述上訴理由者，應於上訴期間屆滿後20日內補提
理由書狀於本院，上訴於臺灣高等法院。
                                  書記官  吳忻蒨
中    華    民    國   100    年    10    月    14    日
【論罪科刑法條】
附錄本案論罪科刑法條：
毒品危害防制條例第11條第4 項
持有第二級毒品純質淨重二十公克以上者，處六月以上五年以下
有期徒刑，得併科新臺幣七十萬元以下罰金。